【裁判字號】    97,審聲,2190
【裁判日期】    970827
【裁判案由】    聲請定其應執行刑
【裁判全文】
臺灣高雄地方法院刑事裁定            97年度審聲字第2190號
聲  請  人  臺灣高雄地方法院檢察署檢察官
受  刑  人  甲○○
                    （現於臺灣高雄第二監獄執行中）
上列聲請人因受刑人數罪併罰有二裁判以上，聲請定其應執行之
刑（97年執聲字第2134號），本院裁定如下：
    主  文
甲○○因毒品危害防制條例等參罪，所處各如附表所載之刑，應
執行有期徒刑拾月，如易科罰金，以銀元參佰元即新臺幣玖佰元
折算壹日。
    理  由
一、聲請意旨略以：受刑人甲○○因毒品危害防制條例等3罪，
    先後判決如附表所載之刑，依刑法第53條、第51條第5款規
    定，定其應執行之刑，爰依刑事訴訟法第477條第1項聲請裁
    定等語。
二、按刑法第2 條第1 項規定：「行為後法律有變更者，適用行
    為時之法律。但行為後之法律有利於行為人者，適用最有利
    於行為人之法律」。而依刑法第51條定應執行刑時，「裁判
    確定前犯數罪，其中一罪在新法施行前者，亦同（即亦應為
    新舊法比較）。」，最高法院95年5 月23日第8 次刑事庭會
    議決議可資參照。本件受刑人康善淳於裁判確定前犯附表所
    示之3 罪，其中部分係於95年7 月1 日之前犯之，而刑法第
    51條、第41條業於94年2 月2 日修正公布，並於95年7 月1
    日施行，本件自應就受刑人行為前、後相關法律有修正者，
    依前揭規定暨決議意旨加以綜合比較以資適用。茲說明如下
    ：
(一)修正前刑法第41條第1 項前段原規定：「犯最重本刑為5 年
    以下有期徒刑以下之刑之罪，而受6 個月以下有期徒刑或拘
    役之宣告，因身體、教育、職業、家庭之關係或其他正當事
    由，執行顯有困難者，得以1 元以上3 元以下折算一日，易
    科罰金。」，且被告行為時之易科罰金折算標準，依修正前
    罰金罰鍰提高標準條例第2 條前段（現已刪除）之規定，本
    係就其原定數額提高為100 倍折算1 日，故被告行為時之易
    科罰金折算標準乃以銀元300 元折算1 日，經折算後應以新
    臺幣900 元折算為1 日。惟修正後刑法第41條第1 項前段則
    改以：「犯最重本刑為5 年以下有期徒刑以下之刑之罪，而
    受6 個月以下有期徒刑或拘役之宣告者，得以新臺幣1,000
    元、2,000 元或3,000 元折算一日，易科罰金。」，乃就易
    科罰金之折算標準予以提高。從而，比較修正前、後所定之
    易科罰金折算標準，當以修正前之規定較有利於受刑人。
(二)修正前刑法第41條第2 項規定：「併合處罰之數罪，均有前
    項情形（即易科罰金），其應執行之刑逾6 月者，亦同。修
    正後刑法第41條第2 項則規定：「前項規定於數罪併罰，其
    應執行之刑未逾6 月者，亦適用之。」，是數罪併罰之各罪
    ，部分犯罪行為在舊法，部分犯罪行為在新法施行後，如各
    罪均合於易科罰金之情形，惟定執行刑逾有期徒刑6 月時舊
    法仍可易科罰金；新法則不可，比較言之，以舊法較有利受
    刑人。
(三)修正前刑法第51條規定：「數罪併罰，分別宣告其罪之刑，
    依左列各款定其應執行者：」其中第5 款規定：「宣告多數
    有期徒刑者，於各刑中之最長期以上，各刑合併之刑期以下
    ，定其刑期。但不得逾二十年。」；而修正後刑法第51條第
    5 款係規定：「宣告多數有期徒刑者，於各刑中之最長期以
    上，各刑合併之刑期以下，定其刑期。但不得逾三十年」，
    其併合執行之刑度由舊法之20年提高為新法之30年，自以舊
    法有利於受刑人。
(四)比較結果，修正後刑法均非較有利於受刑人，依刑法第2 條
    第1項前段之規定，仍應依修正前刑法，定其應執行之刑。
三、次按，「法律上屬於自由裁量之事項，有其外部性界限及內
    部性界限，並非概無拘束。依據法律之具體規定，法院應在
    其範圍選擇為適當之裁判者，為外部性界限；而法院為裁判
    時，應考量法律之目的，及法律秩序之理念所在者，為內部
    性界限。法院為裁判時，二者均不得有所踰越（參考本院80
    年臺非字第473號判例意旨）。在數罪併罰，有2裁判以上，
    定其應執行之刑時，固屬於法院自由裁量之事項，然仍應受
    前揭外部性界限及內部性界限之拘束。本件被告殷○龍先後
    犯如原裁定附表所示搶奪、竊盜、施用第1級毒品及施用第2
    級毒品等4罪；其中搶奪、竊盜及施用第1級毒品等3 罪，先
    判處有期徒刑1年2月、4月及10 月確定，經台灣高等法院高
    雄分院於91年5月20日以91年度聲字第127號裁定，定其應執
    行刑為有期徒刑2年2 月確定；嗣所犯施用第2級毒品部分，
    亦經台灣高雄地方法院判處有期徒刑5 月確定。其後原法院
    依台灣高雄地方法院檢察署檢察官之聲請，以被告所犯前揭
    4 罪合於數罪併罰，定應執行刑之規定，乃定其應執行之刑
    為有期徒刑2年8月，從形式上觀察，雖未踰越刑法第51條第
    5 款所定法律之外部性界限。惟已重於先前搶奪等3 罪所定
    之執行刑有期徒刑2年2 月，加計施用第2級毒品罪所處有期
    徒刑5 月之總和，而不利於被告，難謂與法律秩序之理念及
    法律目的之內部性界限無違。」最高法院92 年台非字第227
    號判決要旨參照。
四、經查，受刑人甲○○前因犯違反毒品危害防制條例之罪（附
    表編號1、2部分），經臺灣高雄地方法院以94年度訴字第15
    28號分別判處有期徒刑10月、5 月，並經臺灣高雄地方法院
    以96年度聲減字第1215號減刑並定應執行刑6月15 日確定；
    犯偽造文書罪（附表編號3部分），經本院以97 年度審訴字
    第403號判處有期徒刑4月確定，有卷附之判決2 份、減刑裁
    定1份及臺灣高等法院被告前案紀錄表1紙在卷可稽，而堪認
    定。又參酌上開最高法院之判例及判決要旨，本院自應在上
    開曾定應執行刑（如附表編號1、2之各罪）之6月15 日範圍
    內，與另本院所判決確定之4 月（如附表編號3 之罪）之總
    和範圍內定應執行刑，爰定如主文所示之應執行刑。
五、依刑事訴訟法第477 條第1 項，刑法第2 條第1 項前段、第
    53 條 ，（修正前）刑法第51條第5 款、（修正前）第41條
    第1 項前段、第2 項，罰金罰鍰提高標準條例第1 條、（廢
    止前）同條例第2 條，現行法規所定貨幣單位折算新臺幣條
    例第2 條，裁定如主文。
中    華    民    國    97    年    8     月    27    日
                      刑事第十四庭  法  官  吳志豪
以上正本證明與原本無異。
如不服本裁定，應於收受送達後5 日內向本院提出抗告狀。
中    華    民    國    97    年    8     月    27    日
                                    書記官  王高山


司法院資訊處製作；財團法人民間司法改革基金會備份。
